最高法院民事判決　　　　　　九十四年度台上字第一二○七號
　　上　訴　人　揚昇育樂事業股份有限公司
　　法定代理人　許黃美月
　　訴訟代理人　蔡調彰律師
　　被 上訴 人　永漢開發股份有限公司
　　　　　　　　　　　　　　　.
　　法定代理人　邱 永 漢
上列當事人間請求損害賠償事件，上訴人對於中華民國九十二年
九月九日台灣高等法院第二審判決（九十二年度重上字第二三四
號），提起上訴，本院判決如下：
    主  文
上訴駁回。
第三審訴訟費用由上訴人負擔。
    理  由
本件上訴人主張：伊於民國八十六年五月三十日、六月三日繳交
包括入會費及保證金共計新台幣（下同）二千九百七十七萬元，
向被上訴人購買團體無記名式會員，供伊所營揚昇高爾夫鄉村俱
樂部之會員及貴賓使用，以建立優良商譽及口碑。被上訴人竟自
八十七年一月一日起開除伊之會員資格，拒絕伊依特約條款行使
永漢高爾夫俱樂部會員編號T-708及T-709之團體會員權利，致伊
提供會員及貴賓服務之商譽人格權受有財產損害（計至九十一年
四月三十日止），被上訴人應予賠償等情，依民法第二百二十六
條第一項給付不能之規定，求為命被上訴人給付六百四十五萬零
一百三十二元，及其中二百九十七萬六千九百八十四元自八十九
年八月十六日起，餘自九十一年十月二十九日起加付法定遲延利
息之判決（上訴人超過上開金額部分之請求，經第一審判決駁回
，未據其聲明不服，已告確定）。
被上訴人則以：上訴人所謂之商譽損害屬非財產損害，不得依民
法第二百二十六條第一項規定為請求。伊並非自始即就上訴人所
購球證拒絕給付，迨上訴人會員資格遭開除後，伊所為拒絕之表
示，應僅構成「雖為給付，而給付內容並無符合債務本旨」之不
完全給付，難謂有給付不能之情事，上訴人逕以給付不能請求損
害賠償，於法未合。且上訴人就伊已提存之保證金一千六百萬元
，因受領遲延而不得向伊請求遲延利息，亦不應將該保證金列入
計算損害額。況上訴人自八十七年一月一日即知損害，其請求自
八十七年一月一日至同年七月間之損害，已逾時效。又團體無記
名式會員證之使用方式及目的，係為促進良好公共關係之用，該
球證適用範圍以上訴人所屬員工或會員為限，不得有將該球證作
為商品銷售獲利之行為，該球證既無商業獲利行為，上訴人自無
損害，縱其商譽持續受損，其亦未具體舉證等語，資為抗辯。
原審審理結果，以：上訴人主張其參加被上訴人所營永漢高爾夫
俱樂部為編號T-708及T-709團體無記名式會員，並交付入會費及
保證金二千九百七十七萬元，享有特約條款所載會員權利。被上
訴人以伊違反永漢高爾夫俱樂部會則第十條第二項第一款、第二
款及第四款規定，自八十七年一月一日起開除伊之會員資格，並
拒絕伊行使特約條款權利。嗣伊另案起訴請求確認會員權利存在
等部分，經原法院八十八年度重上字第一九五號及最高法院九十
一年度台上字第八三○號判決，確認伊對被上訴人上開會員權利
存在及被上訴人應對伊履行如該原法院判決附表所示之特約條款
義務，並不得拒絕伊行使上開會員權利確定，被上訴人始自九十
一年五月十六日起恢復伊行使權利。至伊依民法第二十八條及第
一百八十四條第一項規定，請求被上訴人賠償自八十七年一月一
日起拒絕伊行使會員權利，致伊受有所付入會費及保證金按年息
百分之五計算之損害部分，亦經原法院九十一年度重上更(一)字第
七○號判決在案等事實，業據提出各該判決、特約條款、支票、
統一發票、會員印鑑卡、保證金收據、永漢高爾夫俱樂部會員證
、通知書、存證信函、律師函及傳真影本為證，且為被上訴人所
不爭，堪信為真實。按民法第二百二十六條第一項固規定因可歸
責於債務人之事由，致給付不能者，債權人得請求賠償損害。所
謂給付不能，係指依社會觀念，其給付已屬不能者而言，即在給
付期或債務人得為給付之時期有不能給付之情形。查兩造之特約
條款，載明上訴人參加被上訴人所屬俱樂部團體無記名式會員，
其權利、義務與該俱樂部記名式會員相同，上訴人使用團體無記
名式會員擊球時，以傳真方式註明會員證使用人即可。雖被上訴
人於所應提供俱樂部服務為給付之期間內拒絕提供服務，惟被上
訴人於八十七年一月一日前仍提供服務，且於九十一年五月十六
日起通知並恢復對上訴人之服務，足證被上訴人於八十七年一月
一日至九十一年五月十五日期間並無俱樂部已關閉或停業，甚至
移轉他人致上訴人無法行使會員權利之情形，上訴人就此亦未主
張及舉證，而僅係被上訴人以上訴人違反永漢高爾夫俱樂部會則
第十條第二項第一款、第二款及第四款規定，自八十七年一月一
日起開除上訴人之會員資格，並拒絕上訴人行使特約條款權利，
而非俱樂部有一般均無使用之情形，是依社會觀念，非屬給付不
能，自與民法第二百二十六條第一項所稱之給付不能有別。上訴
人以被上訴人上述拒絕其行使該會員權利之行為，屬民法第二百
二十六條第一項規定之給付不能，據之請求被上訴人賠償商譽人
格權之財產損害，不應准許等詞，並敘明兩造其餘攻擊防禦方法
對判決結果不生影響，不予審酌論述，爰將第一審判決關於被上
訴人敗訴部分廢棄，改判駁回上訴人該部分在第一審之訴，經核
於法並無不合。上訴論旨，就原審取捨證據、認定事實及解釋契
約之職權行使，指摘原判決不當，求予廢棄，非有理由。
據上論結，本件上訴為無理由。依民事訴訟法第四百八十一條、
第四百四十九條第一項、第七十八條，判決如主文。
中　　華　　民　　國　九十四　年　　六　　月　三十　　日
                      最高法院民事第四庭
                          審判長法官  吳　正　一
                                法官  劉　福　聲
                                法官  黃　義　豐
                                法官  簡　清　忠
                                法官  陳　碧　玉
      本件正本證明與原本無異
                                      書  記  官
中　　華　　民　　國　九十四　年　　七　　月　十三　　日
                                                    Ｒ
